【裁判字號】    89,訴,3477
【裁判日期】    891004
【裁判案由】    確認債權存在
【裁判全文】
臺灣臺北地方法院民事判決  八十九年度訴字第三四七七號
    原      告  台灣土地銀行
                              .
    法定代理人  丙○○      住.
    訴訟代理人  己○○      住.
                甲○○      住.
                庚○○      住.
                戊○○      住.
    被      告  第一商業銀行股份有限公司松山分行  設台北市○○區○○路四段
                              .
    法定代理人  丁○○      住.
    訴訟代理人  乙○○      住.
右當事人間請求確認債權存在事件，本院判決如左：
    主    文
確認訴外人黃智良對被告每月得支領之各項勞務報酬之三分之一（包括薪俸、獎金、
津貼、補助費等在內），累計至新台幣壹佰肆拾壹萬壹仟貳佰陸拾貳元及自民國八十
二年二月十七日起至清償日止按週年利率百分之十一點一二五計算之利息，暨逾期在
六個月以內者，按上開利率百分之十，超逾六個月者，按上開利率百分之二十計算違
約金之債權暨執行費新台幣陸仟陸佰玖拾壹元之範圍內存在。
訴訟費用由被告負擔。
    事    實
甲、原告方面：
一、聲明：
    如主文第一項所示。
二、陳述：
（一）鈞院八十九年度民執黃字第一三五一一號受理原告與訴外人黃智良給付票款強
      制執行事件，原告係以台灣士林地方法院八十八年仁執字第一七七五九號債權
      憑證為執行名義。該債權憑證上載明黃智良應給付原告壹佰肆拾壹萬壹仟貳佰
      陸拾貳元整及自八十二年二月十七日起至清償日止，按年息百分之十一點一二
      五計算之利息，及逾期六個月以者，按上開利率百分之十，逾期超過六個月以
      上者，按上開利率百分之二十計算之違約金及執行費新台幣陸仟陸佰玖拾壹元
      整。前揭執行名義蒙  鈞院依原告聲發執行扣押命令，將訴外人黃智良對被告
      每月得支領之各項勞務報酬（包括薪俸、金、津貼、補助費）三分之一在上
      開債權範圍內，禁止被告向訴外人清償，惟被告竟具狀聲明異議，主張優先債
      權並抵銷，而不同意  鈞院之執行扣押命令，被告之聲明不實，損及原告之權
      益，經鈞院民事執行通知，因而提起本訴。
（二）按確認法律關係成立或不成立之訴，如有即受確認判決之法律上利益，縱其所
      求確認者為他人間之法律關係，亦非不得提起（最高法院三十二年度上字第三
      一六五號判例參照）。又積極確認之訴，只須主張權利之存在者對於否認其主
      張者提起，當事人即為適格。否認之人有數人者，除有必須合一確定之情形外
      ，無強令原告對於否認人全體提起確認之訴之法律上理由（最高法院六十年度
      台上字第四八一六號判例參照）。又按二人互負債務，而其給付種類似相同，
      並均屆清償期者，各得以其債務，與他方之債務，互相抵銷，此即民法第三百
      三十四條有關抵銷適狀之規定。被告聲請狀載稱：「債務人黃智良於八十九年
      六月三十日為其配偶擔任連帶保證人，向被告銀行申貸房屋貸款新台幣陸佰柒
      拾貳萬元，該項連帶保證債務於受扣押命令前已存在，自得優先債權並抵銷。
      」然查，被告就訴外人對伊之薪資債權而言，僅屬普通債權，被告並無優先受
      償之權，且薪資債權每月到期，未到期之債權依法自不得抵銷，被告主張抵銷
      自不合法，其否認債務人黃智良對其薪資債權存在，自無理由。
（三）次查，訴外人黃智良縱擔任其配偶之連帶保證人，該連帶保證債務從屬於主債
      務而存在，本件被告對訴外人之配偶之債務，迄鈞院扣押命令送達時止，並無
      已屆清償期之情形，則被告對訴外人所主張之連帶保證債權尚未發生，並無抵
      銷適狀，自無主張抵銷之可言。被告主張優先債權並抵銷，則被告之聲明異議
      顯有不實。再查，對於薪資或其他繼續性給付之債權所為強制執行，於債權人
      之債權額及強制執行費用額之範圍內，其效力及於扣押後應受及增加之給付，
      強制執行法第一百十五條之一第一項定有明文。故本件縱被告得主張抵銷，亦
      僅得抵銷扣押命令送達時當月之薪津三分之一，餘三分之二之薪津債權仍為扣
      押命令效力所及。再退萬步言，縱被告主張扣押命令送達時當月訴外人黃智良
      之薪資全部抵銷，則第二個月起訴外人黃智良對被告之薪津債權存在，且為鈞
      院執行命令效力所及。謹依強制執行法第一百二十條第二項之規定，提起本件
      確認之訴。
三、對被告抗辯之陳述：
（一）當事人主張有利於已之事實者，就其事實有舉證之責任，民事訴訟法第二百七
      十七條定有明文。抵銷，應以意思表示，向他方為之（民法第三百三十五條絫
      照）。被告空言主張抵銷，並未提出任何相關抵銷之證明，顯係臨訟杜撰，全
      無足採。
（二）被告與訴外人閆嬰華及黃智良所簽訂之借據第九條第六款係屬個別商議條款，
      須經簽約人個別議定始生力。本件債務人黃智良既僅為連帶保證人又未於該
      借據第十六條簽章，該條款對其自不生效力，則其雖受強制執行，被告並無適
      用該條款而主張抵銷之餘地。否則，即有違消費者保護法第十一條、第十二條
      及第十三條有關平等互惠原則，誠信原則及契約條款明示原則之規定。
（三）又退萬步言，縱被告得主張依該借據第九條第六款「保證人受強制執行或假扣
      押、假處分或其他保全處分，致貴行有不能受償之虞」之約定，主張對借款人
      閆嬰華之債權全部視為到期，而訴外人黃智良既為連帶保證人，自應與借款人
      負相同之清償責任。進而就鈞院執行命令扣押金額抵銷。然查，依該借據第九
      條第六款之約定，須被告於合理期間內通知或催告借款人後，隨時對借款人收
      回部分借款，或縮短借款期限，或視為全部到期。被告未舉證證明其業於合理
      期間內踐行通知或催告之義務，自不徥依該約定條款逕將訴外人閆嬰華之借款
      視為全部到期而主張抵銷。
（四）再退萬步言，被告既自認訴外人閆嬰華於八十九年六月三十日邀同訴外人黃智
      良為連帶保證人，向被告借款陸佰柒拾貳萬元，而於八十九年七月二十四日接
      獲鈞院八十九年民執黃字第一三五一一號扣押執行命令，則訴外人閆嬰華業於
      借據第六條約定，授權由被告逕在借款人存款第00000000000號帳
      戶內扣取抵銷，被告應已於系爭借款八十九年七月三十日第一期應繳納本息日
      ，即由電腦自動借款人之前揭帳戶內扣帳，則「致被告銀行有不能受償之虞」
      之條件仍未成就，故被告自不得將訴外人之借款視為全部到期而主張抵銷。又
      被告前對於鈞院扣押訴外人黃智良之存款債權之執行命令，並未主張抵銷，鈞
      院亦已核發收取命令，由此可證，被告之對訴外人之債權並無主張視為全部到
      期或有不能受償之虞之情形。故訴外人閆嬰華對於被告之債務，不但有不動產
      為擔保，且繳息正常並無不能受償之虞，被告主張視為全部到期，顯以損害原
      告債權為目的，有違民法第一百四十八條第一項：「權利之行使，不得違反公
      共利益或以損害他人為主要目的。」之規定。
（五）又查訴外人黃智良為被告之受僱人，實無法期待其為不利於被告之證言，且臨
      訟杜而為通謀虛偽意思表示屬可能，故被告既主張抵銷而認其抵銷部分之薪資
      債權不存在，則其應就抵銷之事實負舉證責任。
四、證據：提出
    原證一、台灣士林地方法院八十八年六月十七日士院仁執字第一七七五九號債權
            憑證乙紙；
    原證二、鈞院八十九年七月二十日北院文八九民執黃字第一三五一一號執行命令
            乙紙；
    原證三、被告八十九年八月一日聲請狀乙份。
    原證四、鈞院八十九年八月七日北院文八九民執黃字第一三五一一號民事執行處
            通知乙紙為證。
    原證五：鈞院八十九年八月七日北院文八九民執黃字第一三五一一號民事執行處
            通知乙紙為證。
    原證六：鈞院八十九年八月七日北院文八九民執黃字第一三五一一號民事執行處
            通知乙紙為證。
            並聲請命被告提出關於訴外人閆嬰華之借款繳息紀錄、訴外人黃智良之
            薪資若干、如何給付及給付多寡等相關資料，以及抵銷之轉傳票等資料
            。
乙、被告方面：
一、聲明：
    原告之訴駁回。
二、陳述：
（一）按訴外人閆嬰華於八十九年六月三十日邀同訴外人黃智良為連帶保證人向被告
      銀行借款新台幣陸佰柒拾貳萬元正，此訂有借據為憑。嗣後於八十九年七月二
      十四日按接獲台灣台北地方法院八十九民執黃字第一三五一一號扣押執行命令
      ，命令扣押訴外人黃智良每月得支領之各項勞務報酬（包括薪俸、金、津貼
      、補助費在內）三分之一。被告為保障債權，被告爰依前開借據第九條第六款
      「保證人受強制執行或假扣押、假處分或其他保金處分，致被告銀行有不能接
      受償之虞」之約定，主張對借款人之債權全部視為到期，而訴外人黃智良既為
      連帶保證人，自應與借款人閆嬰華負相同之清償責任。據此，被告銀行與訴外
      人黃智良間互負債務，且給付種類相同，並均屆清償期，依民法第三百三十四
      條規定，被告銀行主張就前開執行命令聲明異議。
（二）又原告主張「縱被告主張抵銷，亦僅得抵銷扣押命令辛達時當月之薪津三分之
      一，餘三分之二之薪津債權仍為扣押命令效力所及」顯有錯誤。蓋前開執行命
      令扣押金額僅為訴外人黃智良當月薪津三分之一，賸餘薪津三分之二並非執行
      命令效力所及，原告之主張顯係逾越執行命令之範圍，並無法律上依據。且如
      有多數債權人均主張扣押薪津時，亦僅得就扣押薪津三分之一比例分配，不能
      就所有薪津求償，俾酌留債務人生活必需費用，以此推論，更可證原告主張之
      謬誤。
（三）再者，雖強制執行法第一百十五條之一第一項規定：「對於薪資或其他繼續性
      給付之債權為強制執行，於債權人之債權額及強制執行費用額之範圍內，其效
      力及於扣後應受及增加之給付」，惟揆諸該條增訂之理由，僅係為免除逐期聲
      請執行手續之繁，扣押之效力則仍須於每期債權發生時，被告銀行隨即主張抵
      銷，此即被告於異議狀中所主張就黃智良對被告銀行每月所生之薪津債權逐月
      抵銷之意思表示，並非僅抵銷之第一個月之薪津債權，原告主張被告僅抵銷第
      一個月之薪津顯然有誤。
三、證據：提出
    被證一：聲明異議狀乙份；
    被證二：借據乙紙；
    被證三：通知催告書乙件為證，並聲請訊問證人黃智良。
    理    由
一、原告起訴主張其對訴外人黃智良有一百四十一萬一千二百六十二元及自八十二年
    二月十七日起至清償日止按週年利率百分之十一、一二五計算之利息，暨逾期在
    六個月以內者，按上開利率百分之十，超逾六個月者，按上開利率百分之二十計
    算之違約金債權存在，經本院以八十九年度裁全字第二五一六號裁定准予假扣押
    訴外人黃智良財產在案，原告依此裁定聲請本院民事執行處強制執行，經本院民
    事執行處以八十九年度民執全黃字第一三五一一號函發扣押命令，就訴外人黃智
    良對被告之上開債權及執行費六千九百九十一元之範圍內，禁止黃智良收取其對
    被告之資金債權，被告亦不得對訴外人黃智良清償。詎被告接獲此執行命令後，
    於十日內聲明異議，否認訴外人黃智良對被告上開薪資債權存在，爰訴請確認訴
    外人黃智良對被告每月得支領之各項報酬之三分之一，累計至原告對訴外人黃智
    良上開債權暨執行費六千六百九十一元之範圍內存在。
二、被告則以訴外人門嬰華於八十九年一月三十日邀同訴外人黃智良為連帶保證人，
    向被告借款六百七十二萬元，嗣於八十九年七月二十四日接獲本院民事執行處八
    十九年度民執黃字第一三五一一號扣押命令，扣押訴外人黃智良每月得支領各項
    勞務報酬之三分之一，被告爰依借據第九條第六款規定「保證人受強制執行或假
    扣押、假處分或其他保全處分，致被告有不能受償之虞」之約定，主張對借款人
    之債權全部視為到期，訴外人黃智良既為連帶保證人，自應與借款人閆嬰華負連
    帶清償責任，就此被告主張以其對訴外人黃智良之借款債權，與訴外人黃智良對
    被告之薪資債權抵銷。訴外人黃智良對被告之薪資債權雖係按月到期，然被告所
    為抵銷之意思表示並非僅抵銷第一個月，而是逐月主張抵銷，故訴外人黃智良對
    被告已無薪資債權存在等語資為抗辯。
三、查原告持有台灣士林地方法院士院仁執字第一七七五九號債權憑證，依該債權憑
    證記載原告對被告黃智良有一百四十一萬一千二百六十二元及自八十二年二月十
    七日起至清償日止，按週年利率百分之十一、一二五計算之利息，暨逾期在六個
    月以內者，按上開利息百分之十，超逾六個月者，按上開利息百分之二十計付之
    違約金債權存在。原告以上開債權憑證，向本院民事執行處聲請強制執行，本院
    民事執行處於八十九年七月二十日以北院八十九年度民執黃字第一三五一一號函
    發執行命令，禁止訴外人黃智良在原告上開債權暨執行費六千六百九十一元之範
    圍內向被告收取薪資債權，被告於收受上開命令後亦不得對訴外人黃智良清償。
    被告於八十九年七月二十四日接獲上開扣押命令，並於八十九年八月一日向本院
    民事執行處以被告對訴外人黃智良之借款債權與訴外人黃智良對被告之借款債務
    主張抵銷，訴外人黃智良對被告並無薪資債權存在為由聲明異議。訴外人閆嬰華
    於八十九年六月三日邀訴外人黃智良為連帶保證人，向被告銀行借款六百七十二
    萬元，訴外人黃智良為被告銀行之受僱人，此為兩造所不爭執，並有原告提出台
    灣士林地方法院八十八年六月十七日士院仁執字第一七七五九號債權憑證、八十
    九年七月二十日北院文八十九年民執黃字第一三五一一號執行命令、民事聲請狀
    及被告提出之借據為證，並經調閱本院八十九年度執字第一三五一一號民事執行
    卷宗，核閱無訛，堪信為真實。
四、按確認之訴非原告有即受確認判決之法律上利益者，不得提起。所謂即受確認判
    決之法律上利益，係指法律關係之存在與否不明確，原告主觀上認為其在法律上
    之地位有不妥之狀態存在，且此種不妥之狀態，能以確認判決將之除去者而言，
    又確認法律關係成立或不成立之訴，如有即受確認判決之法律上利益，縱其所請
    求確認者為他人間之法律關係，亦非不得提起，最高法院五十二年台上字第一二
    四０號判例、三十三年上字第三一六號判例可資參照。積極確認之訴，必須係對
    於原告主張存在之法律關係有爭執，致原告法律上地位生不安之危險，方合乎當
    事人適格之要件而有訴之利益。原告主張其對訴外人黃智良有一百四十一萬一千
    二百六十二元及如聲明第一項所示之利息、違約金之債權存在，經本院民事執行
    處以八十九年七月二十日北院文八十九年度民執黃字第一一五一一號對被告發扣
    押命令，扣押訴外人黃智良對被告每月得支領之各項勞務報酬（包括薪俸、獎金
    、津貼、補助費在內）之三分之一，被告於八十九年七月二十四日收受上開扣押
    命令後，於八十九年八月一日向本院民事執行處聲明異議，否認訴外人黃智良對
    其有薪資債權存在，則訴外人黃智良對被告是否有薪資債權存在，陷於不確定之
    狀態，而此種不確定狀態之存在使原告對訴外人黃智良之債權是否可以訴外人黃
    智良對被告之薪資債權受償之法律上地位生不安之危險，而此不安之危險，原告
    得以確認判決除去，參照上開說明，應認原告有提起本件確認訴訟之法律上利益
    ，而原告提起本件確認之訴之利益亦僅限於扣押命令所載金額即訴外人黃智良每
    月得支領之各項勞務報酬（包括薪俸、獎金、津貼、補助費等在內）之三分之一
    。又原告請求確認訴外人黃智良對被告之薪資債權，係以特定法律關係為基礎，
    將來確實繼續發生之債權，具有某程度之週期性與規律性，依強制執行法第一百
    十五條之一第一項規定，其效力及於扣押後應受及增加之給付，則原告所得請求
    確認訴外人黃智良對被告之薪資債權，並不限於訴外人黃智良對被告現在之薪資
    債權。茲本件所應審究者，厥為被告對訴外人黃智良於受強制執行前即已存在之
    債權即主動債權，於扣押命令到達後得否主張與訴外人黃智良對被告之薪資債權
    （即被動債權）主張抵銷；本件被告對訴外人黃智良之借款債權（即主動債權）
    與訴外人黃智良對被告之薪資債權（即被動債權），是否已達抵銷適狀。
五、按抵銷制度之本旨，在求具有相互同種債權人間之簡易清償及圓滿公平之處理，
    同時就行使抵銷權之債權人一方言，在債務人資力不足之場合下，仍能為自己之
    債權受到確實及充分清償利益，此時主動債權人對於被動債權宛如具有類似於擔
    保權地位之機能，是抵銷之目的為簡易及公平，其機能為擔保，抵銷制度此種目
    的與機能，在現在經濟社會裏，有益於交易的助長，因此，能依本制度受保護之
    當事人地位，應想盡辦法尊重之，即使被動債權有受扣押之情形，亦不得輕易的
    予以否定。又債權被扣押時，被扣押債權之債權人雖禁止處分被扣押之債權（強
    制執行法第一百十五條第一項），但扣押不得阻止與債務人的行為無關係之客觀
    事實，或唯賴第三債務人（即主動債權人）之行為而生之債權消滅內容變更等，
    則依第三債務人一方的意思表示之抵銷權行使，也不得因扣押之事而當然被禁止
    。是民法第三百四十條明定受債權假扣押命令之第三債務人，於扣押後始得對債
    權人取得債權者，不得以其所取得之債權與受扣押之債權為抵銷，此為關於第三
    債務人對扣押債權人得行使抵銷為前提之例外規定，準此依上開規定之反面解釋
    ，則執行法院之禁止命令並不影響第三債務人以扣押時或扣押以前對其債權人取
    得之債權（即主動債權），與受扣押之債權（即被動債權）為抵銷，既使執行法
    院之禁止命令送達時，主動債權未屆清償期，甚且後於被動債權者亦然，易言之
    ，第三債務人，非在被動債權之受扣押後，才對債權人（即被動債權人）取得債
    權人，則可不問主動債權及被動債權清償之先後，只要已達到抵銷之適狀時，即
    使本被動債權受扣押後，亦得以主動債權對受扣押後之被動債權主張抵銷，最高
    法院八十二年台上字第二三一四號判決可資參照。本件訴外人閆嬰華於八十九年
    六月三日向被告借款六百七十二萬元，並由訴外人黃智良擔任連帶保證人，則訴
    外人黃智良對於訴外人閆嬰華之借款債務，亦負全部給付義務，被告對於訴外人
    黃智良之借款債權於八十九年六月三日時即已存在，被告於八十九年七月二十四
    日收受上開扣押命令後，在合於抵銷適狀之情況下，仍得以其對訴外人黃智良之
    借款債權作為主動債權主張抵銷。
六、經查，原告與訴外人閆嬰華、黃智良簽定之借據第九條約定：「借款對貴行所負
    之債務，如有左列情形之一者，貴行得以合理期間通知或催告債務人後，隨時對
    借款人收回部分借款，或縮短借款期限，或視為全部到期：：：：（四）受強制
    執行或假扣押、假處分或其他保全處分，致貴行有不能受償之虞者。以下各款為
    個別商議條款，由借款人於第十六條空格處選填並於該條文文末簽章後生效；（
    六）保證人有前條第（二）至第（五）款及本條第（四）款等情形之一時。」借
    款人門嬰華並在借據第十六條文末蓋章確認，業據被告提出原告不爭執為真正之
    借據一紙在卷可稽。則依原告與訴外人門嬰華所簽定之上開條款，如被告主張借
    款人喪失全部或部分期限利益，在連帶保證人受假扣押、假處分或其他保全處分
    等情況下，必須原告以合理期限通知或催告借款人後，方得主張借款人喪失全部
    或部分期限利益。本件被告自認其於八十九年七月二十四日收受上開八十九年七
    月二十日本院文八十九民執黃字第一三五一一號扣押命令後，即以口頭告知主債
    務人門嬰華、連帶保證人黃智良，關於訴外人閆嬰華八十九年五月十九日向原告
    借貸之六百七十二萬元借款期限已視為全部到期，並提出八十九年七月二十四日
    通知催告書一紙在卷可稽。訴外人黃智良亦到庭證稱，被告收到扣押命令後即通
    知伊即將全部債務視為到期等語。故被告並未踐行以合理期間通知或催告被告之
    手續，被告自不得以連帶保證人訴外人黃智良已受假扣押為由，依借款第九條第
    四款、第六款約定，主張借款人即訴外人閆嬰華對被告之上開債務已經視為全部
    到期。被告復自認主債務人門嬰華現仍按期繳納貸款，則被告自無由主張主債務
    人閆嬰華對被告之借款債務已經全部到期，要求連帶保證人即訴外人黃智良應立
    即清償全部借款債務之責。再據被告與訴外人閆嬰華簽定之借款契約，於第四條
    第二項關於還款方式係約定，自借款日起依年金法於每月三日按月平均攤付本息
    ，訴外人門嬰華對被告之借款債務既未視為全部到期，則借款人僅需於每月三日
    分期繳納本息即可。再者，被告公司於每月三日發放員工薪資，業據黃智良到庭
    證述屬實。被告於八十九年七月二十四日收受上開扣押命令之後，仍得以其之前
    已對訴外人黃智良取得之借款債權與訴外人黃智良對其之薪資債權主張抵銷，已
    如前述。然訴外人閆嬰華對被告之借款債務既未視為全部到期，則被告每月得主
    張就訴外人黃智良對被告之薪資債權抵銷之範圍，僅限於訴外人閆嬰華與黃智良
    每月應連帶清償依約定應攤付之本息。至於被告對訴外人黃智良於本件言詞辯論
    終結之後到期之借款請求權，雖得於每月借款債權到期之時主張抵銷，然現各該
    期借款債權並未達抵銷適狀，被告復未主張其與訴外人閆嬰華、黃智良間另尚有
    約定抵銷之約定，則被告自不得對於未到期之借款債權與訴外人黃智良對被告之
    借款債權主張抵銷，被告所為抵銷之意思表示並不合法，自不生債權消滅之效力
    。
七、綜上所述，被告對訴外人黃智良之借款債權，就已到期部分，被告僅能主張在訴
    外人黃智良應分期清償之借款債務數額範圍內抵銷；就未到期之分期付款部分，
    尚未屆清償期，未達抵銷適狀，被告所為抵銷之意思表示並不合法，訴外人黃智
    良對被告之薪資債權並不因此消滅，訴外人黃智良對被告之薪資債權尚屬存在，
    原告自得請求確認訴外人黃智良對被告每月薪資債權之三分之一按月累計至原告
    訴之聲明第一項所示金額之債權存在，本件原告請求確認如訴之聲明第一項所示
    之金額，為有理由，應予准許。惟此並不影響被告對訴外人黃智良之借款債權於
    清償屆至後所得行使之抵銷權，亦不影響被告因行使抵銷權在抵銷數額之範圍內
    產生債權消滅之效果，併此敘明。
八、原告雖聲請命被告提出關於訴外人黃智良之薪資若干、如何給付及給付金額若干
    等相關資料。然行使抵銷權僅需以意思表示向他方為之，其相互間債之關係，溯
    及於最初得為抵銷時，按照抵銷數額而消滅，民法第三百三十五條第一項定有明
    文。被告行使抵銷權後，其對訴外人黃智良之借款債權與訴外人黃智良對被告之
    薪資債權，於抵銷之範圍內，均溯及於得為抵銷時最初得為抵銷時消滅，縱被告
    於行使抵銷權後，在抵銷之範圍內，復發給訴外人黃智良薪資，此為被告與訴外
    人黃智良間另外之法律關係，訴外人黃智良對被告薪資債權，在抵銷之範圍內已
    經消滅之債權，並不因此而受影響。又，抵銷因抵銷權人一方之意思表示而發生
    效力，故抵銷權為形成權，亦無所謂通謀虛偽意思表示之適用。再者，關於訴外
    人黃智良是否擔任訴外人門嬰華之連帶保證人、閆嬰華與被告間借貸上開六百七
    十二萬元借款等情況，已據黃智良當庭證述明確，本院認無再訊問閆嬰華之必要
    。因本案事證已臻明確，兩造其餘主張陳述及所提之證據，均毋庸再予審酌，附
    此敘明。
九、結論：原告之訴為有理由，依民事訴訟法第七十八條，判決如主文。
中      華      民      國    八十九    年      十       月      四     日
                                民事第二庭法      官  黃書苑
右為正本係照原本作成
如對本判決上訴，須於判決送達後廿日內向本院提出上訴狀
中      華      民      國    八十九    年      十       月      六     日
                                          法院書記官 蔡梅蓮


司法院資訊處製作；財團法人民間司法改革基金會備份。
